【裁判字號】    95,軍上,39
【裁判日期】    951020
【裁判案由】    違反職役職責
【裁判全文】
臺灣高等法院刑事判決                  95年度軍上字第39號
上  訴  人
即  被  告   甲○○
上列上訴人因違反職役職責案件，不服國防部高等軍事法院95年
上訴字第065號，中華民國95年8月31日第二審判決（起訴案號：
國防部北部地方軍事法院檢察署95年偵緝字第030號；初審案號
：國防部北部地方軍事法院95年訴字第137號），提起上訴，本
院判決如下：
    主  文
上訴駁回。
    理  由
一、本件原判決認定：上訴人即被告甲○○（民國95年3月7日入
    伍，義務役）係行政院海岸巡防署海岸巡防總局北部地區巡
    防局訓練大隊第二訓練中隊二兵。93年間因妨害兵役治罪條
    例案，經台灣板橋地方法院判處有期徒刑3月，如易科罰金
    以300元折算1日，於94年3月7日執行完畢。甲○○於95年4
    月29日12時，自台灣駐地休假離營，應於同年5月5日12時返
    營銷假，假滿後，竟以缺錢無法返營及逾假後畏罰為由，萌
    生長期脫免職役之意圖，逾假不歸，離去職役，匿居台北縣
    中和市一帶，賴友人接濟維生，迨95年5月28日14時30分許
    ，在台北縣中和市○○路35號前，為台北縣政府警察局中和
    分局員警臨檢緝獲等事實，業據被告坦承不諱。又被告離去
    職役之事實，並經證人即該管心輔官陳黃傳中尉於軍事檢察
    官95年5月17日偵訊時結證屬實。此外，復有被告休（請）
    假單影本乙紙，在卷可稽；另被告離去職役後，經該中隊發
    布離營通報請求憲警機關協助查催歸隊，有該隊95年5月6日
    (95)北訓字第0950080779號離營通報乙紙，在卷可佐；嗣經
    國防部北部地方軍事法院檢察署通緝在案，有該署95年5月
    17日以審直字第0950002192號通緝書影本乙份，在卷可參，
    堪證被告自自與事實相符。被告於假滿後，藉詞缺錢無法返
    營及逾假後畏罰為由，潛逃在外，且離去職役期間均未主動
    與單位聯繫，亦無任何不能返營或向憲警機關投案之事由，
    卻無任何返營或投案之舉措，反匿居中和市友人住處，賴友
    人接濟維生，嗣為警緝獲等情，足認被告離去職役行為，顯
    有長期脫免職役之意圖，其犯罪事證明確，洵堪認定。核被
    告甲○○之行為，已構成陸海空軍刑法第39條第1項前段意
    圖長期脫免職役而離去職役罪。被告於93年間曾犯妨害兵役
    治罪條例罪，經司法機關判處有期徒刑3月，如易科罰金以
    300元折算1日，於94年3月7日執行完畢，有國防部北部地方
    軍事法院檢察署刑案前科資料查註單所附2006年6月5日刑案
    資料查註紀錄表乙紙附卷可憑，其於刑之執行完畢後，5年
    內再犯有期徒刑以上之罪，為累犯，不論依修正前刑法第47
    條，或應依修正後刑法第47條第1項之規定，均構成累犯，
    對被告並無有利或不利之情形，自不生新舊法比較問題，仍
    應依修正前刑法第47條之規定，論以累犯並加重其刑。國防
    部北部地方軍事法院審酌被告年輕識淺，不思以正當管道積
    極尋求返營途徑，逃亡20餘日始由警察緝獲，顯見法紀觀念
    淡薄，及到案後坦承犯行，犯後態度良好，深表悔意等情狀
    ，量處有期徒刑1年3月。其認事用法均無不當，量刑亦屬允
    當，因而維持第一審軍事法院之判決，駁回被告之上訴。經
    核於法並無不合。
二、被告上訴意旨略以：本案被告犯罪係在95年7月1日修正後刑
    法第49條施行前所犯，應有刑法第2條第1項但書新舊法比較
    ，以有利於行為人規定之適用。即前累犯之規定，於前所犯
    罪依軍法受裁判者，不適用之，原判決認定被告為累犯於法
    有誤云云。按94年2月2日修正公布，95年7月1日施行前之刑
    法第49條規定：累犯之規定，於前所犯罪依軍法或於外國法
    院受裁判者，不適用之。係指前所犯之罪，依軍法機關所受
    裁判者，再犯他罪受裁判，不論以累犯。被告前所犯之妨害
    兵役治罪條例罪，係經司法機關台灣板橋地方法院所裁判，
    非受軍法機關裁判，自不適用修正前刑法第49條之規定。原
    判決就被告累犯之認定，已詳為說明其理由，並無違背法令
    ，被告上訴漫為指摘，核無理由，應予駁回。
三、據上論斷，應依軍事審判法第206條第1項但書，刑事訴訟法
    第396條第1項，判決如主文。
中    華    民    國    95    年    10    月    20    日
                  臺灣高等法院刑事第十六庭
                              審判長法  官  葉騰瑞
                                    法  官  黃俊明
                                    法  官  趙功恆
以上正本證明與原本無異。
不得上訴。
                                    書記官  孫佩琳
中    華    民    國    95    年    10    月    20    日


司法院資訊處製作；財團法人民間司法改革基金會備份。
